【裁判字號】    89,上更(一),384
【裁判日期】    900906
【裁判案由】    違反自來水法
【裁判全文】
臺灣高等法院臺中分院刑事判決                八十九年度上更(一)字第三八四號
    上訴人  臺灣臺中地方法院檢察署檢察官
    被  告  己○○
    選  任
    辯護人  林春榮
右上訴人因被告違反自來水法案件，不服台灣台中地方法院中華民國八十七年二月二
日第一審判決（民國八十六年度訴字第一六三九號，起訴案號：台灣台中地方法院檢
察署民國八十六年度偵字第八七一五號)，提起上訴，經判決後，由最高法院發回更
審，本院判決如左：
    主  文
原判決撤銷。
己○○連續未經自來水事業許可，在自來水事業供水管線上取水，處有期徒刑伍月，
如易科罰金，以參佰元折算壹日。
    事  實
一、己○○原居住於台中縣霧峰鄉○○村○○路六四二之十八號，因該房屋於建造時
    ，建設公司倒閉，由社區自治會接手興建完成，並由社區自治會於民國八十四年
    七月十七日向台灣省自來水股份有限公司霧峰營運所（以下簡稱霧峰營運所）申
    請用水設備工程，嗣因己○○認該社區自治會要求提出之裝錶費新台幣（下同）
    十萬元太貴而不願提出，致未申請供水，詎己○○為取得自來水使用，竟於八十
    四年十月間某日，擅自在其右址住處前霧峰營運所所設置之錶箱內，以中空之定
    錶管連接霧峰營運所之供水管線與其住處之用水管線，並基於概括之犯意，連續
    未經自來水事業霧峰營運所許可，在自來水事業供水管線上取水而為竊水。嗣霧
    峰營運所業務員丁○○於八十四年十二月十一日接獲己○○住處附近之民眾以電
    話檢舉己○○竊水，即於同日下午二時三十分許前往察看，發現己○○住處前之
    錶箱內有前述中空之接合管，經丁○○打開己○○住處之水龍頭，確定有自來水
    流出後而查獲，經依自來水法計算，己○○計竊水七萬三千八百六十五元，含營
    業稅三千六百九十三元，合計七萬七千五百五十八元。
二、案經台中縣警察局霧峰分局移送台灣台中地方法院檢察署檢察官偵查起訴。
    理  由
一、訊據被告己○○對於居住於右址之事實，固所是認，但矢口否認有竊水之犯行，
    辯稱：伊有向霧峰營運所申請供水，在供水前伊係徵得住於台中縣霧峰鄉○○村
    ○○路六四六巷一弄五號乙○○之同意，從乙○○住處接自來水使用，並未在霧
    峰營運所之供水管線上取水，且霧峰營運所業務員丁○○所指查獲當日，伊並未
    在家，伊夫吳文嘉（於八十八年一月十二日已離婚）亦應徵當船員而不在家云云
    ；然查右開事實，迭據證人即霧峰營運所業務員丁○○於警訊及偵審中堅指不移
    （見偵查卷第四、十八、二十六、二十七、三十八頁，原審卷第二十七、四十七
    、四十八、五十八頁，本院前審卷第二十六、四十一頁，本院八十九年十一月二
    十四日訊問筆錄），並經證人即會同查獲之警員李昔恩於本院前審審理時結證無
    訛，並明確證稱該址樓下是做機車行，樓上是住家，而其會同查獲當時，被告之
    夫有在場，其有見過被告之夫，因被告之夫拒絕在調查表上簽名，所以才又請社
    區管理委員會的人來等情（見本院前審卷第三十九、四十頁），另本院於九十年
    六月十八日履勘現場時，該址尚懸掛有「正偉倫機車行」廣告牌，暨被告及吳文
    嘉於本院前審審理時亦自承機車行並未僱用其他員工諸語（見本院前審卷第二十
    七、五十二頁，本院九十年六月十八日勘驗筆錄）；次查被告於本院前審審理時
    供陳係自八十四年十月底左右開始接乙○○家的自來水（見本院前審卷第二十七
    頁），而證人乙○○於偵查中雖證稱被告係自八十四年十月二十日起即接用其家
    之自來水使用等語，但對於被告是否從自來水事業管線上取水而竊水乙節，則表
    示不敢確定（見偵查卷第二十六頁），再依卷附啟用申請書、復用申請書、水籍
    基本資料查詢及乙○○之用水資料等文件觀之（見偵查卷第四十一、四十二頁）
    ，乙○○之右揭住處於八十四年十月間並未接水使用，核與證人即霧峰營運所主
    任卓志揚所陳，八十四年十二月查獲被告竊水時，伊尚未到職，但依資料顯示是
    尚未接水等情亦屬相符（見偵查卷第三十八頁），即李昔恩於本院前審審理時亦
    到庭結稱：「沒有看到從其他住戶處接水過來使用，有檢查沒有發現」等語（見
    本院前審卷第四十頁），再參酌霧峰營運所函送而經本院影印附卷之用水設備工
    程申請書，均記載被告及乙○○住處，施工完成及竣工報告均係八十四年十一月
    十七日，顯然被告及乙○○前開所稱被告係自八十四年十月間即自乙○○家接水
    使用乙節，與事實並不相符，自難採信，而被告提出之證明書，即乙○○具名，
    證明被告係自八十四年十月份起自其住處接水使用等情（見偵查卷第二十八頁）
    ，顯係臨訟勾串，亦不能憑信；再查檢察官於八十六年五月十九日前往現場履勘
    結果，雖發現被告住處前錶箱內，已換裝自來水公司之定錶管，其上並有加封鉛
    ，並勘驗其中六四二之十五、之十三號住戶之定錶管，與被告住處前錶箱內之定
    錶管相同，固有履勘現場筆錄在卷可稽（見偵查卷第四十頁），然查被告擅自裝
    設之空心定錶管，於上開時、地遭霧峰營運所查獲時，該營運所即將之更換為自
    來水公司之實心定錶管之事實，業據丁○○於本院前審審理時陳明在卷（見本院
    前審卷第二十六頁），此與李昔恩所述其會同查獲時所發現之定錶管係空心的，
    化驗水質時，其將水切掉再到被告屋內看水龍頭，就沒有水出來等情亦相符合（
    見本院前審卷第三十九頁），再參酌霧峰營運所查獲時製作之用水實地調查表所
    示，亦記載有定表管一支等情（見偵查卷第七頁），足見檢察官履勘之現場，乃
    霧峰營運所換裝後之現場，並非被告竊水使用之現場，至為灼然，是該履勘現場
    筆錄，尚不能執為被告有利之認定，彰彰明甚；至丁○○於警訊、偵查及原審審
    理時，雖均陳稱查獲當時，被告有在場，但拒絕在用水實地調查表簽名諸語，嗣
    於本院前審審理時即改稱當時被告確不在場，惟被告之配偶吳文嘉有在場，但拒
    絕簽名，並當庭指認當時在場之人即係被告之配偶吳文嘉等情無訛（見本院前審
    卷第二十六、四十一、七十一頁），稽諸李昔恩證稱會同查獲當時係被告之先生
    在場，但拒絕簽名，所以才又找社區管理委員會的人來（見本院前審卷第三十九
    、四十頁），暨被告及吳文嘉於本院前審審理時自承其住處係開設機車行，並未
    僱用其他員工等情（見本院前審卷第二十七、五十二頁），足證霧峰營運所查獲
    當時，被告之配偶吳文嘉確有在場，應可認定，而丁○○之陳述，雖先後稍有出
    入，但其於本院前審所陳，既與事實相符，此部分自堪採信，要無庸疑；另吳文
    嘉於本院前審審理時雖到庭證稱八十四年十二月十一日當天，伊到船務公司辦理
    上船手續，然後即直接到高雄，並未在場云云（見本院前審卷第五十二頁），然
    此不只與丁○○、李昔恩於本院所述情節不符，參諸吳文嘉與被告本係夫妻關係
    ，關係密切，所陳自難免偏頗，即經本院函詢行政院農業委員會漁業署，據覆吳
    文嘉於八十四年十二月間，並未至該署遠洋漁業開發中心接受訓練，有該署九十
    年二月二十六日（九○）漁遠字第九○一三九○○八三號函在卷可佐（見本院卷
    第一宗第八十六頁），是吳文嘉前開證言，暨證人沈成鑫證稱查獲當時，吳文嘉
    係在高雄船員受訓中心受訓諸語，均顯係故為迴護被告之詞，自不足採信；又霧
    峰營運所函送乙○○住處之啟用申請書，雖載明係十二月二十七日裝表，十二月
    五日抄表（見本院卷第一宗第五十一頁），然經本院傳訊證人即霧峰營運所之抄
    表人員甲○○證稱裝、抄表的流程是先裝表後再去抄表，所以本件抄表日期應是
    隔年一月五日，而證人即霧峰營運所裝表人員丙○○亦結稱係裝表後馬上就送水
    ，但裝表前已施工完畢之管路已有水，裝表後將開關打開就開始送水，當時係外
    面的中正路先施工完成，且係先裝表完畢後，再將資料拿給抄表的人，此件可能
    是抄表的人將日期押錯了等情（見本院九十年五月二十五日訊問筆錄），是此部
    分尚無法執為被告有利之證據，應無庸疑；再查被告於偵查中供稱八十四年十二
    月十一日並未使用自來水，自來水亦沒有通到其家水龍頭（見偵查卷第十八頁）
    ，嗣於原審審理時則自承係於八十四年十月間經乙○○同意接水使用，但因水很
    少才又用買的（見原審卷第二十八頁），雖乙○○於八十四年十月間同意被告自
    其住處接水使用乙節，並不足採，已如上述，然此亦足以證明被告於八十四年十
    月間確已居住於台中縣霧峰鄉○○村○○路六四二之十八號住處，亦可認定，再
    參酌本院勘驗現場時，丙○○陳稱案發時中正路之主幹道水管施工完畢，該水管
    即通水，住戶即可接水使用等情（見本院九十年六月十八日勘驗筆錄），則霧峰
    營運所憑此據以認定被告係自八十四年十月間起即未經自來水事業霧峰營運所許
    可，在自來水事業供水管線上取水而為竊水，應可認定。又被告提出委任狀、漁
    商船自願證明書以證明吳文嘉於八十四年十二月十一日並未在家諸情，然依該等
    資料，或可證明吳文嘉確有辦理船員出國服務手續，但並未能證明八十四年十二
    月十一日當日其並未在家，且如前所述，查獲當時，吳文嘉既確有在場，則該等
    文件自難憑為被告有利之認定，自不待言；至其餘證人萬陳謹治、楊明輝、戊○○所陳，與被告竊水之犯行無涉，尚不能執為被告有利之證據，併此敘明。又被
    告於原審審理時，固陳稱其所住之社區是整批申請用水，其有向自來水公司申請
    用水，其住處已經完成包含接管線在內之施工程序，並經自來水公司釘有二三之
    三七四之五三號水號牌在門面上，並提出用水設備工程申請書、住處之水號牌照
    片為證，而丁○○雖亦證稱照片上之水號牌是自來水公司所發的，然丁○○亦陳
    明因被告未拿到起（啟）用單，因此未裝表等情，如前丙○○所述，係裝表後馬
    上就送水，但裝表前已施工完畢之管路已有水，裝表後將開關打開就開始送水，
    當時係外面的中正路先施工完成等情，再稽諸被告於偵查中即提出乙○○於八十
    四年十月二十日立具之證明書，證明其同意被告自八十四年十月間起使用其住處
    之自來水，顯然八十四年十月間，被告即因無法取得啟用單而無法申請供水，要
    可認定，故本院認為被告係自八十四年十月間起，即未經自來水事業許可，在自
    來水事業供水管線上取水，則該釘有自來水公司之水號牌，尚不能解免被告之刑
    責，自不待言；此外，並有查獲當時之照片存卷可參（見偵查卷第六頁），從而
    事證明確，被告犯行堪以認定，應予依法論科。
二、核被告所為，係犯自來水法第九十八條第一款之竊水罪。至其先後多次犯行，時
    間緊接，所犯復均為構成要件相同之罪，顯係基於概括之犯意反覆為之，為連續
    犯，應以一罪論，並依法加重其刑。原審未詳加勾稽，遽為被告無罪之諭知，尚
    有未洽，檢察官執此據以指摘原判決不當，為有理由，自應由本院將原判決予以
    撤銷改判。查被告於犯罪後，矢口否認犯行，態度非佳，本院併審酌其竊水所生
    之損害尚非重大及其他一切情狀，量處被告有期徒刑伍月，及諭知如易科罰金之
    折算標準，以示懲儆。至九十年一月四日修正，同年月十日經總統公布施行之刑
    法第四十一條第一項前段規定：「犯最重本刑為五年以下有期徒刑以下之刑之罪
    ，而受六個月以下有期徒刑或拘役之宣告，因身體、教育、職業、家庭之關係或
    其他正當事由，執行顯有困難者，得以一元以上三元以下折算一日，易科罰金。
    」，是被告行為後法律已有變更，而修正後刑法第四十一條第一項前段之規定於
    被告較為有利，併適用之。
三、據上論斷，應依刑事訴訟法第三百六十九條第一項前段、第三百六十四條、第二
    百九十九條第一項前段、自來水法第九十八條第一款、刑法第十一條前段、第二
    條第一項前段、第五十六條、第四十一條第一項前段、罰金罰鍰提高標準條例第
    一條前段、第二條前段判決如主文。
本案經檢察官庚○○到庭執行職務。
中    華    民    國    九    十        年      九      月      六      日
                                  臺灣高等法院臺中分院刑事第十庭
                                        審判長法  官  林  照  明
       法  官  蕭  廣  政
                                              法  官  李  寶  堂
右正本證明與原本無異。
如不服本判決應於收受送達後十日內向本院提出上訴書狀，其未敘述上訴之理由者並
得於提起上訴後十日內向本院補提理由書（均須按他造當事人之人數附繕本）。
                                              書記官  許  哲  禎
中      華      民      國     九十      年      九       月     七     日
附錄：
自來水法第九十八條第一款：
有左列行為之一者為竊水，處五年以下有期徒刑、拘役或五百元以下罰金：
一、未經自來水事業許可，在自來水事業供水管線上取水者。
                                                                        Ｆ


司法院資訊處製作；財團法人民間司法改革基金會備份。
